【裁判字號】    99,訴更(一),6
【裁判日期】    991019
【裁判案由】    違反毒品危害防制條例
【裁判全文】
臺灣臺南地方法院刑事判決           99年度訴更(一)字第6號
公  訴  人  臺灣臺南地方法院檢察署檢察官
被      告  甲○○
指定辯護人  許雅芬律師
上列被告因違反毒品危害防制條例案件，經檢察官追加起訴（98
年度偵字第2308號），判決後檢察官提起上訴，由臺灣高等法院
臺南分院發回更審，本院判決如下：
    主  文
甲○○共同販賣第一級毒品，累犯，處有期徒刑柒年拾月，共同
販賣第一級毒品海洛因所用未扣案之電話號碼0000000000號行動
電話壹具（含 SIM卡壹張）與葉耿田連帶沒收之，如全部或一部
不能沒收時，連帶追徵其價額，販賣第一級毒品海洛因所得新臺
幣壹仟元與葉耿田連帶沒收之，如全部或一部不能沒收時，以其
與葉耿田之財產連帶抵償之。
    事  實
一、甲○○曾因施用毒品案件，經本院以93年度簡上字第 239號
    判決判處有期徒刑10月確定，入監執行，於民國95年 3月31
    日縮刑期滿執行完畢。詎仍不知悔改，其明知海洛因屬毒品
    危害防制條例第 2條第2項第1款所列管之第一級毒品，非經
    許可，不得持有、販賣，竟與葉耿田共同基於販賣第一級毒
    品海洛因以營利之犯意聯絡，由葉耿田以0000000000號行動
    電話做為施用毒品海洛因者聯絡交易之工具，而蘇明章則於
    97年 7月23日上午11時17分許，持0000000000號行動電話撥
    打葉耿田之上開行動電話表明購買海洛因之意，雙方相約臺
    南市○○路○段之大同路郵局前交易，之後則由甲○○騎乘
    機車前來將海洛因一包交予蘇明章，蘇明章則將購買海洛因
    之價金新臺幣（下同）1,000 元交予甲○○，嗣後為警循線
    查悉上情。
二、案經臺南市警察局第三分局報請臺灣臺南地方法院檢察署檢
    察官偵查後追加起訴。
    理  由
一、本案檢察官所舉用以證明被告犯罪之各項證據，均據被告及
    其指定辯護人表示同意採為證據之意思，且無事實顯示係公
    務員因違法蒐證所取得之證據，本院審酌該等供述證據、非
    供述證據作成時之情況暨各該證據之性質，亦認為適於作為
    證據，爰依刑事訴訟法第159條之5等規定，於99年10月 5日
    審理時當庭裁定認為均有證據能力，合先敘明。
二、訊據被告甲○○對於上開犯罪事實，均坦承不諱，核與證人
    即與之交易第一級毒品海洛因之蘇明章於警詢、偵查中所證
    情節相符（見警卷第31至33頁、偵查卷第30、49至50頁），
    此外復有0000000000號行動電話通聯調閱查詢單一份在卷可
    資佐證（見警卷第59至61頁反面）。綜上證據，堪認被告之
    自白與事實相符，應可採信。本案事證明確，被告犯行已堪
    認定，應依法論科。
三、按被告行為後，毒品危害防制條例部分條文業經修正公布後
    施行。其中第4條第1項修正前規定：「製造、運輸、販賣第
    一級毒品者，處死刑或無期徒刑；處無期徒刑者，得併科新
    臺幣 1千萬元以下罰金」，而修正後則規定為：「製造、運
    輸、販賣第一級毒品者，處死刑或無期徒刑；處無期徒刑者
    ，得併科新臺幣 2千萬元以下罰金」。查修正後之規定將併
    科罰金之數額由1千萬元以下提高為2千萬元以下，乃加重罰
    金刑部分，此部分對被告較為不利。惟修正後該條例增列第
    17條第 2項，明定「犯第4條至第8條之罪於偵查及審判中均
    自白者，減輕其刑」。本案被告於偵查及審判中均自白犯行
    ，若適用修正後同條例第17條第 2項規定，被告應減輕其刑
    ，是經比較新舊法結果，本院認現行毒品危害防制條例第 4
    條第 1項之法定刑罰金刑雖較修正前同條項之規定為重，然
    因被告於偵查及審判中均自白而有減輕其刑之適用，應以修
    正後該條例之規定較有利於被告，依刑法第2條第1項但書之
    規定，自應適用現行毒品危害防制條例條例第4條第1項及第
    17條第2項之規定，合先敘明。
四、是核被告所為，係犯毒品危害防制條例第4條第1項販賣第一
    級毒品罪。被告販賣第一級毒品海洛因時持有該等毒品之低
    度行為，為其販賣之高度行為所吸收，不另論罪。被告與共
    犯葉耿田就前開販賣第一級毒品犯行間，有犯意聯絡及行為
    分擔，為共同正犯。檢察官起訴意旨，漏未論及被告與葉耿
    田就本案販賣第一級毒品海洛因為共同正犯關係，尚有未洽
    ，應予補充。被告有犯罪事實欄所載前案有期徒刑執行完畢
    之紀錄，有臺灣高等法院被告前案紀錄表在卷可按，其於前
    開有期徒刑之執行完畢後 5年內，故意再犯本案有期徒刑以
    上之罪，為累犯，應依刑法第47條第 1項之規定加重其刑，
    惟毒品危害防制條例第4條第1項之法定本刑為死刑、無期徒
    刑；處無期徒刑者，得併科新臺幣 2千萬元以下之罰金，依
    刑法第64條第1項、第65條第1項之規定，上開法定本刑中死
    刑、無期徒刑部分不得加重，爰僅就罰金刑部分加重其刑。
    又被告於偵查及本院審理中均自白認罪，依毒品危害防制條
    例第17條第 2項之規定，應減輕其刑，並就其中罰金刑部分
    先加後減。又按刑事審判旨在實現刑罰權之分配的正義，故
    法院對有罪被告之科刑，應符合罪刑相當之原則，使輕重得
    宜，罰當其罪，以契合社會之法律感情，此所以刑法第57條
    明定科刑時應審酌一切情狀，尤應注意該條所列10款事項以
    為科刑輕重之標準，並於同法第59條賦予法院適度之裁量權
    ，即如認犯罪之情狀顯可憫恕，認科以最低度刑仍嫌過重者
    ，得酌量減輕其刑，其所謂「犯罪之情狀」，與同法第57條
    規定科刑時應審酌之一切情狀，並非有截然不同之領域，於
    裁判上酌減其刑時，應就犯罪一切情狀（包括第57條所列舉
    之10款事項），予以全盤考量，審酌其犯罪有無可憫恕之事
    由（即有無特殊之原因與環境，在客觀上足以引起一般同情
    ），以及如科以法定最低刑度，是否猶嫌過重等等，以為判
    斷。經查：被告販賣第一級毒品之犯行，雖與法有違，應予
    處罰。但審酌其販賣對象僅一人、犯罪所得僅 1,000元，並
    非鉅額，其惡性及犯罪情節實與大量走私進口或長期販賣毒
    品之大盤販毒者有別，然販賣第一級毒品罪之法定最低刑度
    為無期徒刑，而被告前揭犯罪情狀，相較於上開法定最低刑
    度，本院認縱量處最低之刑，仍有法重情輕之情，爰依刑法
    第59條之規定，減輕其刑，並遞減之。爰審酌被告曾因施用
    毒品案件受刑之宣告、執行，自身有施用毒品之惡習，竟不
    思戒絕毒癮，反與共犯葉耿田共同販賣第一級毒品海洛因以
    籌措自身施用毒品花費，所為對於國民身心健康及社會秩序
    危害甚鉅，惟其犯後坦承犯行，態度良好，甚有悔意，兼衡
    以其智識程度、生活狀況等一切情狀，量處如主文所示之刑
    ，以示懲儆。
五、按毒品危害防制條例第19條第 1項有關沒收因犯罪所得財物
    之規定，係採義務沒收主義，故販賣毒品所得金錢，如能認
    定確係販賣毒品所得款項，應宣告沒收，不以當場搜獲扣押
    者為限，但因其並無「不問屬於犯人與否，沒收之」之特別
    規定，自仍以沒收物屬於犯人所有者為限，始得依該規定予
    以沒收，而上開規定另稱「追徵其價額」者，必限於所沒收
    之物，為金錢以外其他財物而無法沒收時，始應追徵其價額
    ，使其繳納與原物相當價額，如所得財物為金錢而無法沒收
    時，應以其財產抵償之，而不發生追徵價額問題；另上開規
    定所稱因犯罪所得之財物，係以實際所得者為限，苟無所得
    或尚未取得者，即無從為沒收、追徵或以財產抵償之諭知（
    最高法院93年度台上字第2825、5336、2743號及96年度台上
    字第2331號判決意旨參照）。次按共同正犯犯罪所得財物為
    現金時，因共同正犯應就全部犯罪結果負其責任而合併計算
    犯罪所得，且於全部或一部不能沒收時以其財產抵償之，但
    為避免執行時發生重複沒收、抵償情形，故各共同正犯之間
    係採「連帶沒收主義」，於裁判時應諭知被告共同犯罪所得
    之財物應與其他共同正犯「連帶沒收」及「連帶抵償」，不
    得就全體共同正犯之總所得，對各該共同正犯分別重複諭知
    沒收（最高法院98年度台上字第2285、1498、1491、850 號
    及97年度台上字第4733、3366、2273號判決意旨參照）。查
    本案共犯葉耿田所提供之電話號碼0000000000號行動電話（
    含 SIM卡一張），乃共犯葉耿田所有供犯罪所用之物，此業
    據被告於本院審理中自承在卷，揆諸前引最高法院判決意旨
    ，應依毒品危害防制條例第19條第 1項之規定，與共犯葉耿
    田連帶沒收之，如全部或一部不能沒收時，應與共犯葉耿田
    連帶追徵其價額；另被告與葉耿田共同販賣第一級毒品海洛
    因予蘇明章所得款項 1,000元，亦應與共犯葉耿田連帶沒收
    之，如全部或一部不能沒收時，以被告與葉耿田之財產連帶
    抵償之。
據上論斷，應依刑事訴訟法第299條第1項前段，毒品危害防制條
例第4條第1項、第17條第2項、第19條第1項，刑法第2條第1項但
書、第11條前段、第28條、第47條第1項，判決如主文。
本案經檢察官乙○○到庭執行職務。
中    華    民    國    99    年    10    月    19    日
                  刑事第十四庭  審判長法  官  陳金虎
                                      法  官  孫淑玉
                                      法  官  周紹武
以上正本證明與原本無異。
如不服本判決應於收受本判決後10日內向本院提出上訴書狀，並
應敘述具體理由。其未敘述上訴理由者，應於上訴期間屆滿後20
日內向本院補提理由書狀（均須按他造當事人之人數附繕本）「
切勿逕送上級法院」。
                                      書記官  徐晨芳
中    華    民    國    99    年    10    月    21    日
附錄本案論罪科刑法條全文：
毒品危害防制條例第4條第1項
製造、運輸、販賣第一級毒品者，處死刑或無期徒刑；處無期徒
刑者，得併科新臺幣 2 千萬元以下罰金。

司法院資訊處製作；財團法人民間司法改革基金會備份。
